【裁判字號】    97,交抗,278
【裁判日期】    970530
【裁判案由】    聲明異議
【裁判全文】
臺灣高等法院高雄分院刑事裁定         97年度交抗字第278號
抗告人即
受處分人    甲○○
上列抗告人因違反道路交通管理處罰條例聲明異議案件，不服臺
灣高雄地方法院中華民國97年4 月30日裁定（97年度交聲字第52
8 號），提起抗告，本院裁定如下：
    主  文
抗告駁回。
    理  由
一、抗告意旨略以：異議人即受處分人甲○○（下稱異議人）駕
    車行經雲145 號公路南下36公里最高速限60公里路段，此路
    段為警員描述兩線路段，該直線路段前方無任何遮蔽物，前
    方3 公里可看到警車，如有違規為何異議人不減速。警員雷
    達測速器可接受在1000公尺內，如異議人車輛行駛員警測速
    時，警員如何在每秒超速行駛86公里下攔檢。異議人被攔檢
    時態度合作平和，警員告知此車輛超速時，異議人也告知此
    車輛車速56~60 公里，應問超速是否有照片證明，因異議人
    車上裝有全頻雷達雷射感測器，如前方有警車時也會發出警
    告聲。然員警並不管異議人異議聲音，只要求異議人簽名。
    現地方法院依警員陳速內容，並無法確認員警之雷射感測器
    數據為異議人所駕車輛，僅因警員身分為國家執法者，即可
    攔檢告知異議人違規，並開單要求繳納罰款，為此，提起抗
    告，請撤銷原裁定，另為適當之裁定云云。
二、按汽車駕駛人，行車速度，超過規定之最高時速，或低於規
    定之最低時速，除有第43條第1 項第2 款之情形外，處1,20
    0 元以上2,400 元以下罰鍰；汽車駕駛人有下列各款所列條
    款之一者，除依原條款處罰鍰外，並予記點：一、‧‧‧有
    第40條‧‧‧之情形者，記違規點數一點，道路交通管理處
    罰條例第40條及第63條第1 項第1 款分別定有明文。
三、經查：
  (一)異議人於上開時、地駕駛前開自用小客車，行經雲145 公路
    南下36公里最高限速60公里之路段為警攔查，舉發異議人以
    時速87公里超速行駛之違規行為一情，業經現場舉發之雲林
    縣政府警察局虎尾分局客厝派出所員警即證人吳浩維於原審
    調查中證述屬實（見原審卷第22頁），並有雲林縣警察局舉
    發違反道路交通管理事件通知單、裁決書各1 紙在卷可稽（
    見原審卷第5 頁、第8 頁），此部分事實堪以認定。
  (二)經查證人吳浩維於原審調查中具結證稱：伊當時在雲145 線
    執行例行交整勤務，配置非照相式的測速儀，儀器當時是掛
    在車窗玻璃上向車輛行進方向測試，儀器的有效測速距離約
    1,000 公尺，案發路段是二線道，伊檢測車速時，不會檢測
    併行的車子，連續跟車通過之車子，因為容易產生爭議，也
    不會檢測攔停，儀器本身會鎖定超速的車輛，如果超速，伊
    會當場攔停，並將儀器所測得之速度展示給當事人看，所以
    依伊攔檢之慣例，不可能有誤認之情，本件儀器是經過商檢
    局檢驗合格，應該不會有誤差，伊是當場測速攔檢舉發，並
    經當事人確認車速後，當事人始於告發單上簽名，而伊派出
    所就只有這組測速器，在舉發時若沒有把機器關掉，機器會
    持續測速發出聲音，但在鎖定超速車輛與測速時機器的聲音
    是不一樣的，而且機器有兩個螢幕，一個是鎖定的，可以保
    留給被舉發人看，另一個還可以持續測速等語（見原審97年
    4 月14日訊問筆錄第2 、3 頁）。而證人吳浩維為依法執行
    公務之員警，與異議人並無怨隙，應無故意為虛偽不實陳述
    之理，其基於執行勤務之過程所為之證述應屬可採。
  (三)又本件為機動性當場測速攔檢舉發，並經當事人確認車速後
    ，始於告發單簽名，並無採證照片，本案使用之雷達測速儀
    為24.15GHz（K-Band）非照相式測速器，檢定日期為96年11
    月20日，有效期限為97年11月30日，有雲林縣警察局虎尾分
    局97年3 月17日雲警虎交裁字第0970003714號函暨附件之經
    濟部標準檢驗局雷達測速儀檢定合格證書、測速器照片1 份
    附卷可按（見原審卷第13-16 頁）。準此，本件值勤員警所
    使用雷射測速槍既在檢定合格之有效期限內，其準確性應無
    庸置疑，而該儀器於運作時本即會發出聲響，並有兩個測速
    螢幕，其一於鎖定超速車輛供員警攔停顯示車速後，另一個
    螢幕仍可持續對其他車輛進行測速，故在員警並未將測速器
    關閉之情況下，異議人被攔停時自仍可聽到測速器發出測速
    之聲響，此並非測速器故障所致，異議人指稱該測速器故障
    云云，並無可採。況交通警察掣單舉發違反道路交通管理處
    罰條例所列之違規事實，本質上為行政處分，係公務員基於
    職務上之權力，依法就特定之具體事件所為之具公法上效果
    之單方行政行為，基於公務員為公法上行為具有公信力之原
    則，該行政行為當可被推定為真正，而異議人於此並未就該
    執勤員警之舉發是否有誤提出相關證據以供調查，本院亦查
    無任何證據足資證明其有捏造事實違法取締之情事，則執勤
    員警即證人吳浩維本其維護交通秩序、安全職責所為之舉發
    ，自應受到合法、正確之推定。
  (四)又查目前舉發機關所使用之雷射測速儀器有二種，一種為定
    置路旁固定雷射測速儀器，此一設備附有照相機，雷射光束
    垂直道路方向，可在偵測超速時，同步拍下照片；另一種為
    員警手持雷射測速槍，在路旁站立測速，雷射光束平行道路
    方向，無法同時照相，僅得顯示測得速度於觀測螢幕。如上
    所述，本件乃係由員警吳浩維以雷射測速槍測得異議人超速
    ，除顯示測得之速度於觀測螢幕外，並無法提供照片予異議
    人，而員警吳浩維於攔檢時已出示雷射測速槍之觀測螢幕供
    異議人，並經異議人簽名於舉發單上，已如前述，則不論異
    議人實際上業已觀看或因個人因素而不願或未觀看，均已足
    以昭公信，自難以員警無法提出照片，即任令異議人以欠缺
    照片證明為由而推諉卸責。
  (五)綜上所述，本件原處分機關以異議人駕駛自用小客車之速度
    ，超過規定之最高時速20公里以上40公里以下，依前揭道路
    交通管理處罰條例第40條、第63條第1 項第1 款及違反道路
    交通管理事件統一裁罰基準表之規定，裁處異議人罰鍰新台
    幣1,800 元，並記違規點數1 點，於法並無不當。原審依上
    開規定，駁回聲明異議，亦核無違誤。異議人抗告意旨猶執
    前詞，指摘原裁定不當，並無理由，應予駁回。
四、據上論結，應依道路交通案件處理辦法第26條，刑事訴訟法
    第412條，裁定如主文。
中    華    民    國    97    年    5     月    30    日
                  刑事第八庭    審判長法  官  李炫德
                                      法  官  李政庭
                                      法  官  陳志銘
以上正本證明與原本無異。
不得再抗告。
中    華    民    國    97    年    5     月    30    日
                                      書記官  盧雅婷


司法院資訊處製作；財團法人民間司法改革基金會備份。
